---
title: "Distribuciones de Probabilidad"
output: html_notebook
---
# Distribuciones de Probabilidad

Distribuciones más populares

* Distribución binomial 	binom
* Distribución de Poisson 	pois
* Distribución normal 	norm
* Distribución exponencial 	exp
* Distribución t de Student 	t
* Distribución \( \chi^2 \) 	chisq
* Distribución F 	f

**Prefijos**

Función de distribución 	p
Función cuantílica 	q
Función de densidad (continuas) o de probabilidad (discretas) 	d
Generación de números aleatorios 	r

# Distribución Binomial

x ~ # de exitos en n ensayos de bernulli  
x ~ Binomial(n, p)  
n numero de de ensallos  
p probabilidad de exito  

**Suponemos valores**

```{r}
k = 2
n = 6
p = 0.2
```

Evalamos en la funcion de probabilidad
```{r}
v <- dbinom(k,n,p)
print(v)
```

Evaluamos en la funcion de densidad
```{r}
v <- pbinom(k, n, p)
v2 <- sum(dbinom(0:k, n, p))
print(v)
print(v2)
```

Cuartiles
```{r}
v <- pbinom(seq(0, 1, by = .25), n, p)
print(v)
```

Valores de la distribución
```{r}
print(rbinom(15, n, p))
```



Mostramos la funcion de probabilidad de la Distrbucion Binomial 
```{r}
plot(0:n, dbinom(0:n, n, p),type="h",xlab="k",
     ylab="P(X=k)",
    main="Función de Probabilidad B(6, 0.2)")
```

Mostramos la funcion de distribución de la Distrbucion Binomial 
```{r}
plot(stepfun(0:n, pbinom(0:(n+1), n, p)),
     xlab="k",ylab="F(k)",
     main="Función de distribución B(6, 0.2)")
```


Simulación muy grande (10000 elementos de la distribucion binomial)
```{r}
x <- rbinom(10000, n, p)
freqAbs <- table(x)  # Realiza la cuenta
print(freqAbs)

```


```{r}
freqRel <- data.frame(freqAbs / sum(freqAbs))
print(freqRel)
```

```{r}
probsReales <- data.frame(x = 0:n, prob = dbinom(0:n, n, p))
print(probsReales)
```


```{r}
union  = merge(freqRel, probsReales)
print(union)
```


```{r}
with(union,{
  plot(x, Freq, pch = 3)
  lines(x, Freq, lty = 3, lwd = 2)
  points(x,prob,col="red",pch=4)
  lines(x,prob,col="red",lty=2,lwd=2)
  legend("topright",c("frec. relativa","probabilidad"),col=c("black","red"),lty=1:2, pch=c(1,4))
})
```



# Distribución Normal

Suponemos valores

```{r}
mu <- 84
sigma <- 6
```

Distribución Normalizada
```{r}
normalizar <- function(x, mu, sigma) (x - mu) / sigma
v <- pnorm(normalizar(84, mu, sigma))  # valor normal estandar
print(v)
```

Valor de la distribución con valores especificos
```{r}
v <- pnorm(88.8, mu, sigma)
print(v)
```

P(x < 80)
```{r}
pnorm(80, mu, sigma)
```

P(x >= 80)
```{r}
1 - pnorm(80, mu, sigma)
pnorm(80, mu, sigma,  lower.tail=FALSE)
```

Intervalo P(a<x<b) mediante una integral
```{r}
a <- 82.8
b <- 88.8
miDensidad=function(x) dnorm(x,mu, sigma)
n <- integrate(miDensidad, a, b)$value
print(n)
```

Intervalo P(a<x<b) mediante una resta
```{r}
print(pnorm(b, mu, sigma) - pnorm(a, mu, sigma))
```

Cuartiles
```{r}
print(qnorm(.5, mu, sigma))
```


Grafica funcion de probabilidad
```{r}
limInf <- mu - 5 * sigma
limSup <- mu + 5 * sigma
x <- seq(limInf, limSup, by = 0.5)
curve(dnorm(x, mu, sigma),xlim=c(limInf, limSup),
      col="blue",lwd=2,xlab="x",ylab="f(x)",
      main="Función de Densidad N(170,12)")
```



Grafica de funcion de distribucion
```{r}
curve(pnorm(x,mu, sigma),xlim=c(limInf, limSup),col="blue",lwd=2,
        xlab="x",ylab="F(x)",main="Función de Distribución N(170,12)")
```


Grafica de la función de probabilidad con el intervalo [70, 80] subrayado 
```{r}
limInf2 <- 70
limSup2 <- 80
regionX=seq(limInf2,limSup2, 0.01)            # Intervalo a sombrear
xP <- c(limInf2, regionX, limSup2)             # Base de los polígonos que crean el efecto "sombra"
yP <- c(0,dnorm(regionX, mu, sigma),0)   # Altura de los polígonos sombreados
curve(dnorm(x, mu, sigma),xlim=c(limInf, limSup),
      yaxs="i",ylim=c(0,0.07),ylab="f(x)",
      main='Densidad N(170,12)') 
polygon(xP,yP,col="red")
```

Histograma
```{r}
X=rnorm(10000, mu, sigma)
hist(X,freq=FALSE,col="lightsalmon",
     main="Histograma",
     sub="Datos simulados de una N(170,12)",
     ylim = c(0,0.08))
curve(dnorm(x,mu,sigma),xlim=c(limInf,limSup),
      col="blue",lwd=2,add=TRUE)
```


