---
title: "Graficación"
author: "Emanuel Flores Martínez"
date: "10/1/2020"
output: html_document
---

```{r setup, include=FALSE}
knitr::opts_chunk$set(echo = TRUE)
```

# Graficación en R

La graficación en R será muy importante ya que nos permitirá ver grandes cantidades de datos de manera sencilla. 

## Gráficos con `plot`

- `plot(x,y)` sirve para dibujar un gráfico de puntos siendo *x*, *y* vectores númericos.

```{r Notas de alumnos, fig.align='center', fig.cap="Gráfico Básico explicando el uso de plot"}
alumnos <- c(1:10)
notas <- c(5, 2, 3, 7, 9, 10, 10, 6, 3, 5)
plot(alumnos, notas)
```

- `plot(y) = plot(1:length(y), y)` si se pone solo una coordenada será similiar a que el eje horizontal tome los valores de uno hasta la longitud de *y* y los respectivos valores en *y*. Ejemplo.

```{r fig.align='center'}
plot(2^(1:6))
```

Para representar una función  $f(x)$: 

```{r fig.align='center'}
f <- function(x){ sqrt(x) }

plot(f)
```

## Parámetros de la función `plot`

- `log`: Sirve para poner los ejes en escala logarítmica

- `main("<titulo>")`: Para poner un título al gráfico. Si se quiere usar una expresión matemática se utliza `main(expression(<expresion>))`

- `xlab("etiqueta")`: Asignar una etiqueta al eje *X*

- `ylab("etiqueta")`: Asignar una etiqueta al eje *Y*

- `pch=n`: donde $n$ es un número entero que puede tomar los valores del 1 al 25. Cada uno representa una figura diferente. Por defecto es 1.

- `bg="<coolor>"`: Cambia el relleno en los símboloes [21,25]

- `cex`: Para elegir el tamaño de los símbolos.

- `col="<color>"`: Se elegirá un color para los símbolos. [Colores en R](http://www.stat.columbia.edu/~tzheng/files/Rcolor.pdf) 

Se pueden poner varios gráficos en una misma fila, para eso se utilizará `par(mfrow = c(<fila>, <columna>))`. Es importante que si se modifica este valor se debe regresar a su valor original `par(mfrow = c(1, 1))`

```{r fig.align='center', fig.width=10}
n = 1:20
fib = (1 / sqrt(5)) * ((1 + sqrt(5)) / 2) ^ n - (1 / sqrt(5)) * ((1 - sqrt(5)) / 2) ^ n

par(mfrow = c(1, 2))

plot(fib, xlab = "n", ylab = expression(F[n]), 
     main = "Sucesión de Fibonacci", pch=21, cex = 1.5, col = "purple", 
     bg = "green")

plot(fib, xlab = "n", ylab = expression(F[n]), 
     main = "Sucesión de Fibonacci con eje y logarítmico", pch=21, cex = 1.5, col = "purple", 
     bg = "yellow", log = "y")

par(mfrow = c(1, 1))
```

- `type`: para elegir el tipo de gráfico que queremos:
  
  - `p`: Puntos(Valor por defecto)
  - `l`: Líneas rectas que unen los puntos (los puntos desaparecen)
  - `b`: Líneas rectas que unen los puntos (los puntos siguen apareciendo). Las líneas no transpasan los puntos.
  - `o`: Idéntico al anterior, pero en este caso las líneas si traspasan los puntos.
  - `h`: Histograma de líneas
  - `s`: Histograma de escalones
  - `n`: Para no dibujar nada.

```{r fig.align='center', fig.height=10}
x = c(50:59)
y = c(2, 9, 25, 3, 100, 77, 62, 54, 19, 40)

par(mfrow = c(3,2))
plot(x, y, pch = 23, cex = 2, col = "blue", type = "p")
plot(x, y, pch = 23, cex = 2, col = "blueviolet", type = "l")
plot(x, y, pch = 23, cex = 2, col = "gold", type = "b")
plot(x, y, pch = 23, cex = 2, col = "deeppink", type = "o")
plot(x, y, pch = 23, cex = 2, col = "springgreen", type = "h")
plot(x, y, pch = 23, cex = 2, col = "firebrick1", type = "s")
par(mfrow = c(1,1))
```

- `lty`: para especificar el tipo de línea
    - "solid" : $1$: línea continua (valor por defecto)
    - "dashed" : $2$: línea discontinua
    - "dotted" : $3$: línea de puntos
    - "dotdashed" : $4$: línea que alterna puntos y rayas
    
- `lwd`: para especificar el grosor de las líneas
- `xlim`: para modificar el rango del eje $X$
- `ylim`: para modificar el rango del eje $Y$
- `xaxp`: para modificar posiciones de las marcas en el eje $X$
- `yaxp`: para modificar posiciones de las marcas en el eje $Y$

```{r}
plot(n, fib, pch = 21, col = "red", bg = "yellow", cex = 1.2, type = "o",
     main = "Sucesión de Fibonacci",
     lty = "dashed", lwd = 2, xlim = c(1, 10), ylim = c(1, 100),
     xaxp = c(1, 10, 3), yaxp = c(0, 100, 10))
```

## Añadir elementos gráficos al otro

- `points(x,y)`: añade un punto de coordenadas $(x, y)$ a un gráfico ya existente

- `abline`: para añadir una recta a un gráfico ya existente

    - `abline(a,b)`: añade la recta $y=bx+a$
    
    - `abline(v = x0)`: añade la recta vertical $x=x_0$. $v$ puede estar asignado a un vector
    
    - `abline(h = y0)`:  añade la recta horizontal $y=y_0$. $h$ puede estar asignado a un vector
    
```{r}
f <- function(x){
  x^2 - 2*x + sqrt(abs(x))
}

plot(f, xlim = c(-3, 3))

points(0, 0, pch = 19)

points(-3:3, (-3:3)^2, col = "blue")

abline(2, 3, lty = "dashed", col = "red") 

abline(v = 2, lty = "dotted", col = "green")

abline(h = 5, lty = "dotdash", col = "gray")
```

```{r}
f <- function(x){ x^2 }
plot(f, xlim = c(-3, 3), col = "red", lwd = 2, ylab = expression(y^2), xlab = "x")
abline(h = 0:9, v = -3:3, lty = "dotted", col = "gray")
```

```{r}
plot(tan, xlim = c(-pi, pi), ylim = c(-10, 10))
abline(v = c(-pi/2, pi/2), col = "red", lwd = 2)
```

- `text(x,y,labels = "....")`: añade en el punto de coordenadas $(x,y)$ el texto especificado como argumento de labels

    - `pos`: permite indicar la posición del texto alrededor de las coordenadas $(x,y)$. Admite los siguientes valores:
        - 1: abajo
        - 2: izquierda
        - 3: arriba
        - 4: derecha
        - 5: sin especificar: el texto se sitúa centrado en el punto $(x,y)$

```{r}
plot(0, 0)
text(0, 0, labels = "debajo", pos = 1)
text(0, 0, labels = "izquierda", pos = 2)
text(0, 0, labels = "arriba", pos = 3)
text(0, 0, labels = "derecha", pos = 4)
points(0, 1)
text(0, 1, labels = "centro")
```

- `lines(x, y)`:añade a un gráfico existente una línea poligonal que une los puntos $(x_i, y_i)$ sucesivos. $x,y$ son vectores numéricos
- `curve(curva)`: permite añadir la gráfica de una curva a un gráfico existente
    - `add=TRUE`: si no, la curva no se añade
    - La curva se puede especificar mediante una expresión algebraica con variable $x$, o mediante su nombre si la hemos definido antes
    
```{r}
f <- function(x){ x^2 }
plot(f, xlim = c(-3, 3), ylim = c(-10, 10))
points(-3:3, f(-3:3), pch = 19)
lines(-3:3, f(-3:3), lwd = 2, lty = "dotted", col = "red")
curve(x^3, lty = "dashed", col = "blue", add = TRUE)
curve(x^4, lty = "dashed", col = "orangered", add = TRUE)
legend("bottomright",
       legend = c(expression(x^2), expression(x^3), expression(x^4)),
       lwd = 2,
       col = c("red", "blue", "orangered"),
       lty = c("dotted", "dashed", "dashed"))
```

- `legend(posición, legend = ...)`: para añadir una leyenda
    - La posición indica donde queremos situar la leyenda. Puede ser o bien las coordenadas de la esquina superior izquierda de nuestra leyenda, o bien una de las palabras siguientes:
        - "bottom" / "bottomright" / "bottomleft"
        - "top" / "topright" / "topleft"
        - "center" / "right" / "left"
        
    - `legend`: contiene el vector de nombres entre comillas con los que queremos identificar a las curvas en la leyenda
    
```{r }
x = seq(0,2*pi,0.1)
plot(x,sin(x),type="l",col="blue",lwd=3, xlab="", ylab="")
lines(x,cos(x),col="green",lwd=3)
lines(x, tan(x), col="purple",lwd=3)
legend("bottomleft",col=c("blue","green","purple"), legend=c("Seno","Coseno", "Tangente"), 
       lwd=3, bty="l")
```

- `segments`: para añadir segmentos a un gráfico existente
- `arrows`: para añadir flechas a un gráfico existente
- `symbols`: para añadir símbolos a un gráfico existente
- `polygon`: para añadir polígonos cerrados especificando sus vértices a un gráfico existente

```{r }
x = c(5*(1:10))
plot(x,c(exp(-x)+(-1)^x*x/2*sin(x)^2), xlab = "", ylab = "", 
     main = "Grafico con varios elementos")
segments(10,0,40,0, col = "red", lwd = 4)
arrows(10,0,40,-10, col = " blue", length = 0.25, angle = 30, code = 3)
symbols(40,0,stars = cbind(1,.5,1,.5,1,.5,1,.5,1,.5), add = TRUE, lwd = 3, inches = 0.5)
symbols(40,0,stars = cbind(1,.5,1,.5,1,.5,1,.5,1,.5), add = TRUE, lwd = 3)
polygon(c(20,30,40),c(10,-10,10), col = "gold", density = 3, angle = 90, lty = 4, 
        lwd = 5)
```

# Graficar con `barplot`

Para este ejemplo se estarán usando varias datos que definiremos de la siguiente manera:

```{r}
Respuestas = sample(c("S", "N"), size = 100, replace = T)
Sexo = sample(c("H", "M"), size = 100,  replace = T)
Lugar = sample(c("Cuajimalpa", "Coyoacán", "Tlahuac", "Iztapalapa"), size = 100, replace = T)

df = data.frame(Respuestas, Sexo, Lugar)
```

Hemos creado 3 variables *Respuestas*, *Sexo*, *Lugar* y hemos creado un data frame llamado **df** donde las 3 variables anteriores corresponden a cada columna.

Para ver la estructura de un data frame se puede usar la función `str(<data_frame>)` y para ver las primeras 6 filas se puede usar la función `head(<data_frame>)`:

```{r}
str(df)
head(df)
```

Un factor es como un vector, pero con una estructura interna que permite hacer una clasificación. Se pueden acceder a los niveles del vector de la siguiente manera:

```{r}
df$Respuestas
levels(df$Respuestas) = c("No", "Si")
df$Respuestas
```

El tipo de gráfico más usado para representar variables cualitativas son los <l class="definition">diagramas de barras</l> (`bar plots`). Como su nombre indica, un diagrama de barras contiene, para cada nivel de la variable cualitativa, una barra de altura su frecuencia.

La manera más sencilla de dibujar un diagrama de barras de las frecuencias absolutas o relativas de una variable cualitativa es usando la instrucción `barplot()` aplicada a la tabla correspondiente.

<l class="important">**¡Atención!**</l> Como pasaba con `prop.table()`, el argumento de `barplot` ha de ser una tabla, y, por consiguiente, se ha de aplicar al resultado de `table()` o de `prop.table()`, nunca al vector de datos original.

```{r}
barplot(table(Sexo), col=c("lightblue","pink"), main="Diagrama de barras de 
las frecuencias absolutas\n de la variable \"Sexo\"")
```

```{r}
barplot(prop.table(table(Respuestas)), main="Diagrama de barras de frecuencias 
        relativas\n de la variable \"Respuestas\"")
```


## Diagrama de barras - Parámetros

Habréis observado que en las funciones `barplot()` anteriores hemos usado el parámetro `main` para poner título a los diagramas; en general, la función `barplot()` admite los parámetros de `plot` que tienen sentido en el contexto de los diagramas de barras: `xlab`, `ylab`, `main`, etc. Los parámetros disponibles se pueden consultar en `help(barplot)`. Aquí sólo vamos a comentar algunos.

## Diagrama de barras - Colores

<!--Se pueden especificar los colores de las barras usando el parámetro col. Si se iguala a un solo color, todas las barras serán de este color, pero también se puede especificar un color para cada barra, igualando col a un vector de colores.-->
```{r}
par(mfrow=c(1,2))
barplot(table(Respuestas), col=c("green"))
barplot(table(Respuestas), col=c("red","blue"))
par(mfrow=c(1,1))
```

<!--Una opción interesante es dibujar las barras horizontales en vez de verticales: para hacerlo, se tiene que añadir el parámetro `horiz=TRUE`.-->

```{r}
barplot(prop.table(table(Respuestas)), horiz=TRUE)
```


## Diagrama de barras - Tabla bidimensional

```{r}
barplot(table(Sexo,Respuestas), legend.text = TRUE)
```

```{r}
barplot(table(Sexo,Respuestas), beside=TRUE, legend.text=TRUE)
```

## Diagrama de barras - Parámetros de las leyendas

```{r}

barplot(table(Respuestas,Sexo), beside=TRUE, names=c("Men", "Women"), 
        col=c("yellow","lightblue"), legend.text=c("No","Yes"))
```
